【裁判字號】    90,訴,555
【裁判日期】    900823
【裁判案由】    違反槍砲彈藥刀械管制條例
【裁判全文】
臺灣彰化地方法院刑事判決                            九十年度訴字第五五五號
    公  訴  人  臺灣彰化地方法院檢察署檢察官
    被      告  甲○○
    指定辯護人  本院公設辯護人  乙○○
右列被告因違反槍砲彈藥刀械管制條例案件，經檢察官提起公訴（九十年度偵字第二
七四一號），本院判決如左：
    主  文
甲○○未經許可，製造可發射子彈具有殺傷力之槍枝，處有期徒刑伍年貳月，併科罰
金新台幣拾萬元，罰金如易服勞役，以新台幣玖佰元即銀元參佰元折算壹日。
扣案之改造玩具手槍壹支（槍枝管制編號：0000000000號）、土造子彈壹
顆、金屬彈殼參顆、金屬空彈殼陸顆、撞針壹支、扳機壹支、鑽床壹台、拋光片壹片
、火藥填充器壹支均沒收。
    事  實
一、甲○○於民國八十七年七月間，受綽號「阿士」託付，寄藏具殺傷力子彈七顆及
    槍枝主要組成零件土造金屬槍管一支，於八十九年九月二十五日為警查獲上開子
    彈，該土造金屬槍管則未經查獲（寄藏子彈部分，業經本院於九十年四月十二日
    以八十九年度訴字第一二四六號判處有期徒刑十月，併科罰金新台幣五萬元），
    乃基於製造具有殺傷力槍枝及子彈之犯意，於九十年二月下旬某日，至臺中市第
    一廣場某模型店，以新台幣六千五百元之價格，購入仿ＢＥＲＥＴＴＡ廠半自動
    手槍製造之玩具手槍一支、供組成該玩具手槍用之槍枝主要組成零件撞針及扳機
    各一支、玩具金屬空彈殼十顆、火藥填充器一支，而於同年四月十日八時許，在
    彰化縣彰化市○○路○段三七六巷六三號二樓二○五室租屋處，未經許可，同時
    進行槍枝及子彈之製造，以將玩具手槍槍管更換為土造金屬槍管，並以其所有之
    鑽床、拋光片等工具拋光之方式，將玩具手槍製造為可發射子彈具有殺傷力之槍
    枝（槍枝管制編號：0000000000號），又以火藥填充器將火藥填裝於
    上開玩具金屬空彈殼內，並加裝直徑約九ＭＭ金屬彈頭之方式，著手製造子彈一
    顆，因製造未完整無法擊發不具殺傷力而未遂，並於其後繼續持有該製成之槍枝
    及槍枝主要組成零件撞針、扳機各一支。嗣於同日二十時許，在上開租屋處，為
    警查獲，並扣得其所有之改造玩具手槍一支（槍枝管制編號：00000000
    00號）、製造未完整不具殺傷力之土造子彈一顆、彈殼九顆、撞針、扳機、火
    藥填充器各一支、鑽床一台、拋光片一片、砂輪片一支、鑽頭三支、起子三支、
    銼刀二支、紗布二張。
二、案經彰化縣警察局移送臺灣彰化地方法院檢察署檢察官偵查起訴。
    理  由
一、訊據被告甲○○對於右揭持有具殺傷力槍枝、撞針、扳機，寄藏土造金屬槍管及
    製造子彈未遂等情坦承不諱，惟矢口否認涉有製造槍枝之犯行，辯稱：伊係將玩
    具手槍槍管更換成土造金屬槍管，並非製造槍枝云云。然查，扣案之改造玩具手
    槍一支（槍枝管制編號：0000000000號），經內政部警政署刑事警察
    局鑑驗結果，認為係由仿ＢＥＲＥＴＴＡ廠半自動手槍製造之金屬玩具手槍，更
    換已貫通之土造金屬槍管改造而成，機械性能良好，可供擊發子彈使用，認具殺
    傷力，有該局九十年四月十八日刑鑑字第五○九一五號鑑驗通知書一紙在卷可稽
    （附於偵查卷第二四頁），亦即係因更換已貫通槍管之土造金屬槍管，致使本不
    具殺傷力之玩具手槍成為可發射子彈具有殺傷力之槍枝，而非被告購入時即屬有
    殺傷力之槍枝，被告於警、偵訊及本院調查、審理中既均坦認將該玩具手槍槍管
    更換成土造金屬槍管乙節，並坦認知悉更換槍管後具殺傷力，而欲將之藏置租屋
    附近草叢中等情，則其行為顯已該當製造槍枝之構成要件，被告空言辯稱更換槍
    管並非製造槍枝云云，顯係事後卸責之詞，委不足採，此外復有改造手槍一支、
    鑽床一台、拋光片一片扣案可證，足認被告確有製造槍枝之犯行。次查，送鑑子
    彈一顆，認係土造子彈，具直徑約九ＭＭ金屬彈頭，經實際試射，無法擊發而不
    具殺傷力；送鑑撞針及扳機各一支，係玩具槍用金屬撞針及扳機，有上開鑑驗通
    知書一紙附卷足憑，則被告所持有之撞針、扳機可供組成扣案之具有殺傷力改造
    玩具手槍所用，而土造金屬槍管可組裝在玩具手槍上並成為具殺傷力之槍枝，依
    中央主管機關內政部於八十六年十一月二十四日台（八六）內警字第八六七○六
    八三號公告，該土造金屬槍管、撞針、扳機應屬槍枝主要組成零件，此外復有製
    造未完整不具殺傷力之土造子彈一顆、彈殼九顆、撞針、扳機、火藥填充器各一
    支、砂輪片一支、鑽頭三支、起子三支、銼刀二支、紗布二張等物扣案足資佐證
    ，被告自白製造子彈未遂及寄藏或持有槍枝主要組成零件之犯行，核與事實相符
    ，堪以採信。綜上所述，事證明確，被告犯行洵堪認定。
二、核被告將本不具殺傷力之玩具手槍，改造為可發射子彈具有殺傷力之槍枝，係犯
    槍砲彈藥刀械管制條例第十一條第一項之製造可發射子彈具有殺傷力之槍枝罪；
    又其未經許可製造子彈，因製造未完整無法擊發而不具殺傷力，係犯同條例第十
    二條第五項、第一項之製造子彈未遂罪。被告製造後持有槍枝及寄藏或持有該槍
    枝主要組成零件土造金屬槍管、撞針、扳機之低度行為，均為製造槍枝之高度行
    為所吸收，均不另論罪，公訴人就被告持有槍枝與持有槍枝主要組成零件部分，
    請求依想像競合犯處理，容有未洽。公訴人起訴事實雖未述及被告製造子彈未遂
    與寄藏槍枝主要組成零件土造金屬槍管之行為，惟此部分犯行，與起訴成罪之製
    造可發射子彈具有殺傷力之槍枝罪部分，分別有想像競合犯之裁判上一罪關係或
    吸收犯之實質上一罪關係，均為起訴效力所及，本院自應一併審究，附此敘明。
    公訴意旨認被告將玩具手槍槍管更換改造之行為，係犯同條例第十條第四項之持
    有改造模型槍罪，惟該條例所謂「模型槍」，係指原設計非供殺敵、獵物，而使
    用特殊（空包）子彈，可供田徑比賽起始信號或供以嚇退野獸，或供射擊訓練等
    用途之金屬材質槍枝，非一般廠商為供觀賞或作樣品所製造之各類槍枝模型，亦
    非為市售之各類玩具槍等情，業經內政部警政署於八十五年十二月二十七日以（
    八五）刑鑑字第七八○一九號函釋甚明，本案扣案槍枝既係由仿造之玩具手槍改
    造完成，自非模型槍，並經內政部警政署刑事警察局於九十年六月十三日函覆本
    院，確認扣案槍枝係屬該條例第四條第一項第一款所稱「其他可發射金屬或子彈
    具有殺傷力之各式槍枝」，有該局（九十）刑鑑字第八一九一四號函附卷可稽，
    且被告將本不具殺傷力之玩具手槍，改造為可發射子彈具有殺傷力槍枝，其行為
    已構成製造槍枝之要件，而非僅單純持有，業如前述，則公訴人認被告係犯該條
    例第十條第四項之罪，尚有未洽，起訴法條應予變更。被告同時期所為製造槍枝
    既遂及製造子彈未遂之犯行，無從分其行為之先後，係基於一個製造槍彈之犯意
    決定，應屬法律概念之一行為，其一行為觸犯各該罪名，為想像競合犯，應依刑
    法第五十五條前段規定，從一重之槍砲彈藥刀械管制條例第十一條第一項之製造
    可發射子彈具有殺傷力之槍枝罪處斷。爰審酌被告製造槍彈犯行，對於社會治安
    危害甚鉅，惟製造槍彈之數量非多，暨其犯罪之動機、目的、手段、犯後態度等
一切情狀，量處如主文第一項所示之刑，併諭知罰金易服勞役之折算標準，以示
    懲儆。扣案之改造玩具手槍一支（槍枝管制編號：0000000000號），
    具殺傷力，有前開鑑定報告在卷可稽，扣案之撞針、扳機各一支，係槍枝主要組
    成零件，依槍砲彈藥刀械管制條例第五條規定，非經中央主管機關許可不得製造
    、販賣、運輸、持有及轉讓，均係違禁物，應依刑法第三十八條第一項第一款規
    定，宣告沒收；扣案之土造子彈一顆，因製造未完整不具殺傷力，非為違禁物，
    惟與扣案之彈殼九顆（其中三顆公訴人認係土造子彈，惟經送鑑結果，認係玩具
    金屬彈殼，有前揭鑑驗通知書附卷足參，公訴人所認，容有未洽）、火藥填充器
    一支、鑽床一台、拋光片一片，同屬被告所有，且供其製造本案槍彈之用，業據
    被告陳明在卷，均應依刑法第三十八條第一項第二款規定，宣告沒收。至扣案之
    砂輪片一支、鑽頭三支、起子三支、銼刀二支、紗布二張雖係被告所有，惟被告
    否認供製造本案槍彈所用，復無證據證明係供被告犯罪所用之物，爰不為沒收之
    諭知。本件被告甲○○係犯槍砲彈藥刀械管制條例第十一條第一項之罪，惟其並
    未持該槍枝涉犯其他案件，經本案有期徒刑執行後應可收其教化之效，強制工作
    三年之處分，顯與被告犯行之嚴重性、行為表現之危險性暨對於其未來行為之期
    待性有失衡平，不符合比例原則，依司法院大法官會議第四七一號解釋意旨，爰
    不予宣告強制工作，併此敘明。
三、至檢察官移送併辦部分（九十年度偵字第四二三一號），因該案被告係涉犯持有
    改造手槍與子彈犯行，且於九十年一月二十日為警查獲，與本案被告係於同年四
    月十日製造槍枝及子彈犯行，並無連續犯或想像競合犯之裁判上一罪關係，本院
    無從併辦，應予退回。
據上論斷，應依刑事訴訟法第二百九十九條第一項前段、第三百條，槍砲彈藥刀械管
制條例第十一條第一項、第十二條第五項、第一項，刑法第十一條前段、第五十五條
、第四十二條第二項、第三十八條第一項第一款、第二款，現行法規所定貨幣單位折
算新台幣條例第二條，罰金罰鍰提高標準條例第二條，判決如主文。
本案經檢察官林黛俐到庭執行職務。
中    華    民    國      九十      年       八       月     二十三     日
                             臺灣彰化地方法院刑事第二庭
                                審判長法官   林  欽  章
                                法      官   康  弼  周
                                法      官   秦  慧  君
右正本證明與原本無異。
如不服本判決，應於判決送達後十日內向本院提出上訴狀( 須附繕本 )。
                                法院書記官   楊  年  雄
中    華    民    國      九十      年       八       月     二十八     日
槍砲彈藥刀械管制條例第十一條第一項
未經許可，製造、販賣或運輸第四條第一款所稱其他可發射金屬或子彈具有殺傷力之
各式槍砲者，處五年以上有期徒刑，併科新臺幣一千萬元以下罰金。
槍砲彈藥刀械管制條例第十二條第一項、第五項
未經許可，製造、販賣或運輸子彈者，處一年以上七年以下有期徒刑，併科新臺幣五
百萬元以下罰金。
第一項至第三項之未遂犯罰之。


司法院資訊處製作；財團法人民間司法改革基金會備份。
